【裁判字號】    94,交易,91
【裁判日期】    950622
【裁判案由】    過失傷害
【裁判全文】
臺灣宜蘭地方法院刑事判決              94年度交易字第91號
公  訴  人  臺灣宜蘭地方法院檢察署檢察官
被      告  甲○○
上列被告因過失傷害案件，經檢察官提起公訴（94年度調偵字第
28號），嗣於本院準備程序進行中，被告先就被訴事實為有罪之
陳述，經裁定進行簡式審判程序，本院判決如下：
    主  文
甲○○因過失傷害人致重傷，處拘役伍拾伍日，如易科罰金，以
參佰元折算壹日。緩刑貳年。
    事  實
一、甲○○於民國93年 7月20日19時38分許，駕駛車號IR—1697
    號自小客貨車，自宜蘭縣五結鄉○○○路16號宏基講堂騎樓
    前起步，欲駛入台興南路往羅東方向行駛時，本應注意汽車
    起步前應注意前後左右有無障礙或車輛行人，並應讓行進中
    之車輛行人優先通行，且依當時天候晴、夜間有照明、水泥
    路面、路面乾燥、路面無缺陷、無障礙物、視距良好等情形
    ，並無不能注意之情事，竟疏未於起步前注意前後左右有無
    車輛，且未禮讓亦沿台興南路往羅東方向行駛之丙○○○所
    騎駛之車號SDP—738號輕型機車優先通行，即貿然將IR—16
    97號自小客貨車駛入台興南路車道內，以致在台興南路19號
    前，該自小客貨車左側車身撞及同向由丙○○○所騎駛之車
    號SDP—738號輕型機車，導致丙○○○人車倒地且因而受有
    頸椎受傷合併四肢癱瘓、脊椎休克之傷害，經送財團法人羅
    許基金會羅東博愛醫院（下稱博愛醫院）、長庚紀念醫院治
    療後，仍呈現頸椎損毀併全身癱瘓、呼吸衰竭併呼吸器依賴
    之傷勢，且無法脫離人工呼吸器，四肢運動亦未見有效之回
    復，已達於毀敗四肢機能之重傷害結果。甲○○肇事後，於
    有偵查權限之機關及公務員發覺其犯罪前，即向到場處理之
    警員自承肇事並自願接受裁判。
二、案經代行告訴人乙○○訴由宜蘭縣警察局羅東分局報請臺灣
    宜蘭地方法院檢察署檢察官偵查起訴，嗣於本院準備程序進
    行中，被告先就被訴事實為有罪之陳述，經裁定進行簡式審
    判程序。
    理  由
一、按因過失傷害人致重傷者，處一年以下有期徒刑、拘役或五
    百元以下罰金；第284條之罪，須告訴乃論，刑法第284條第
    1項後段、第287條前段定有明文。又被害人之法定代理人或
    配偶，得獨立告訴；告訴乃論之罪，無得為告訴之人或得為
    告訴之人不能行使告訴權者，該管檢察官得依利害關係人之
    聲請或依職權指定代行告訴人，刑事訴訟法第233條第1項、
    第236條第1項亦有明定。查本件車禍發生後，被害人丙○○○受有受有頸椎受傷合併四肢癱瘓、脊椎休克之傷害，經送
    博愛醫院、長庚紀念醫院治療後，仍呈現頸椎損毀併全身癱
    瘓、呼吸衰竭併呼吸器依賴之傷勢，已經無法言語及行動，
    且丙○○○之配偶高阿梅已於81年10月16日死亡等事實，業
    據被害人丙○○○之子乙○○陳明在卷，並有羅東博愛醫院
    診斷證明書、長庚紀念醫院診斷證明書、丙○○○戶籍謄本
    在卷可稽。因此，就被告甲○○所涉刑法第284條第1項後段
    之罪，得為告訴之人即丙○○○已不能行使告訴權，故承辦
    檢察官於94年2月2日職權指定乙○○為代行告訴人，即與前
    揭刑事訴訟法第236條第1項之規定相符。從而，代行告訴人
    乙○○對於被告提出告訴後，本件自已具備合法告訴之要件
    ，合先敘明。
二、上揭犯罪事實，業據被告甲○○於本院審理時坦承不諱，核
    與證人即被害人丙○○○之子乙○○指訴丙○○○因車禍受
    傷癱瘓，需依賴呼吸器之情節、證人即處理員警陳聖傑證述
    之車禍現場狀況及二車撞擊痕跡之情節，均大致相符，復有
    道路交通事故現場圖、道路交通事故調查報告表各 1件及事
    故現場照片16張在卷可稽。而被害人丙○○○確因本件車禍
    導致受有頸椎受傷合併四肢癱瘓、脊椎休克之傷害，經送博
    愛醫院、長庚紀念醫院治療後，仍呈現頸椎損毀併全身癱瘓
    、呼吸衰竭併呼吸器依賴之傷勢，且無法脫離人工呼吸器，
    四肢運動亦未見有效之回復，已達於毀敗四肢機能之重傷害
    結果等情，亦有羅東博愛醫院診斷證明書 2件、長庚紀念醫
    院診斷證明書1件、羅東博愛醫院94年2月25日（94）羅博醫
    字第020099號函附之醫師說明表1件在卷可佐。
三、按汽車起步前應注意前後左右有無障礙或車輛行人，並應讓
    行進中之車輛行人優先通行，道路交通安全規則第89條第 1
    項第 6款定有明文，被告甲○○為已考領駕駛執照之駕駛人
    ，對此實難諉稱不知，其於肇事地點駕車起步駛入台興南路
    前，本應注意遵守上開規定，且依卷附前揭道路交通事故調
    查報告表所載，於事故當時之天候晴、夜間有照明、水泥路
    面、路面乾燥、路面無缺陷、無障礙物、視距良好等情形，
    並無不能注意之情事，被告竟疏未於起步前注意前後左右有
    無車輛，且未禮讓行進中之車輛優先通行，以致不慎撞及丙○○○所騎駛之輕型機車，肇致本件車禍發生，其駕駛行為
    顯有過失。且本件車禍經送臺灣省基宜區車輛行車事故鑑定
    委員會鑑定肇事責任，其鑑定結果亦認為「因甲○○所駕車
    輛之車損部位在左後側有刮痕，有可能是甲○○剛由路邊起
    步不久，丙○○○為閃避甲○○之車而將機車偏左，最終在
    甲○○之車轉正同時與甲○○之車左後側擦撞。」為可能之
    肇事原因，嗣再送臺灣省車輛行車事故覆議鑑定委員會鑑定
    肇事責任，其鑑定結果亦相同，此有臺灣省基宜區車輛行車
    事故鑑定委員會基宜鑑字第940086號鑑定意見書、臺灣省車
    輛行車事故覆議鑑定委員會94年9月2日府覆議字第09401005
    58號函各1件附卷可參，依此，益徵被告確有疏未於起步前
    注意前後左右有無車輛，且未禮讓行進中之車輛優先通行之
    過失。
四、被害人丙○○○確實因本件車禍受有頸椎受傷合併四肢癱瘓
    、脊椎休克之傷害，經送醫治療後，仍呈現頸椎損毀併全身
    癱瘓、呼吸衰竭併呼吸器依賴之傷勢，且無法脫離人工呼吸
    器，四肢運動亦未見有效之回復，已達於毀敗四肢機能之重
    傷害結果，且被告甲○○就本件車禍之發生確實有過失等事
    實，均已認定在前，是被告之過失行為與被害人所受之重傷
    害間，顯具有相當因果關係。
五、綜上所述，足徵被告甲○○首揭自白確與事實相符，本件事
    證已臻明確，被告之犯行堪予認定，應依法論科。
六、核被告甲○○所為，係犯刑法第284條第1項後段之過失傷害
    人致重傷罪。被告肇事後，於有偵查權限之機關及公務員發
    覺其犯罪前即主動向到場處理之員警自承肇事並自願接受裁
    判之事實，業據被告於檢察官偵訊時陳明在卷，並有宜蘭縣
    警察局羅東分局道路交通事故肇事人自首情形紀錄表 1件附
    卷可參，是被告已符自首之要件，應依刑法第62條前段之規
    定減輕其刑。爰審酌被告之品行、智識程度、就本件車禍之
    發生有疏未於起步前注意前後左右有無車輛，且未禮讓行進
    中之車輛優先通行之過失，其過失程度之輕重、所生危害、
    犯罪後已坦承犯行，且與被害人家屬達成和解（參見卷附之
    調解筆錄），取得被害人家屬諒解，犯後態度良好；被害人
    所受傷害程度等一切情狀，量處如主文所示之刑，並諭知易
    科罰金之折算標準，以示警懲。又被告前未曾受有期徒刑以
    上刑之宣告，此有臺灣高等法院被告前案紀錄表1件在卷可
    稽，其因一時疏失致罹刑章，經此審理教訓後，當知警惕而
    無再犯之虞，故本院認所宣告之刑以暫不執行為適當，爰併
    宣告緩刑二年，以啟自新。
據上論斷，應依刑事訴訟法第273條之1第1項、第299條第1項前
段，刑法第284條第1項後段、第62條前段、第41條第1項前段、
第74條第1款，罰金罰鍰提高標準條例第1條前段、第2條，判決
如主文。
本案經檢察官陳嘉瑜到庭執行職務。
中    華    民    國    95    年    6    月     22    日
                  臺灣宜蘭地方法院刑事第四庭
                      法  官  劉 家 祥
以上正本證明與原本無異。
如不服本判決應於收受本判決後10日內向本院提出上訴書狀，其
未敘述上訴理由者，並得於提起上訴後10日內向本院補提理由書
狀(均須按他造當事人之人數附繕本)「切勿逕送上級法院」。
                      書記官  邱 淑 秋
中    華    民    國    95    年    6     月    26    日
附錄本案論罪科刑法條全文：
刑法第284條第1項。
因過失傷害人者，處六月以下有期徒刑、拘役或五百元以下罰金
，致重傷者，處一年以下有期徒刑、拘役或五百元以下罰金。


司法院資訊處製作；財團法人民間司法改革基金會備份。
